臺灣臺北地方法院刑事判決　　　　　　　94年度訴字第1439號
公　訴　人　臺灣臺北地方法院檢察署檢察官
被　　　告　丁○○
上列被告因常業詐欺案件，經檢察官提起公訴（94年度偵字第10
236 號），本院判決如下：
    主  文
丁○○共同連續意圖為自己或第三人不法之所有，以詐術使人將
本人之物交付，處有期徒刑陸月，如易科罰金，以參佰元折算壹
日。
    事  實
一、丁○○可預見其應己○○介紹，再透過戊○○（所涉常業詐
    欺罪部分，為臺灣士林地方法院93年度訴字第30號確定判決
    效力所及，業經不起訴處分）接洽，而應郭偉成之邀擔任設
    在臺北市中山區○○○路○ 段11之7 號2 至3 樓之「納赫國
    際有限公司」（下稱：納赫公司）名義負責人，係有不法目
    的，詎仍同意以每月新臺幣（下同）1 萬5 千元代價，擔任
    納赫公司負責人，並即由郭偉成陪同至稅捐稽徵處領取公司
    營利事業登記證及發票，另又於91年8 月5 日由戊○○陪同
    ，前往中華電信股份有限公司（下稱：中華電信公司），申
    辦0000000000號電話後，隨即與戊○○、郭偉成及其他姓名
    、年籍不詳之成年人共同基於詐欺之概括犯意聯絡，由該等
    不詳之成年人，於同年9 月14日、20日、23日連續散發載有
    「威盛科技，二獎50萬，請打0000000000號電話」之不實內
    容簡訊予丙○○、甲○及乙○○，致渠等誤以為中獎，而致
    電0000000000號電話，並誤認可由自動櫃員機獲得獎金，而
    依電話中不詳成年人之指示，分別於同月17日、23日操作自
    動櫃員機，各匯出9 萬9 千9 百86元、2 萬2 千6 百51元（
    分2 筆，各1 萬8 百33元、1 萬1 千8 百18元）、及12萬5
    千5 百97元（分2 筆，各2 萬5 千6 百15元、9 萬9 千9 百
    82元），至不知情之張松雄（業經臺灣臺北地方法院檢察署
    檢察官93年度偵緝字第582 號不起訴處分）之郵局局號0000
    00-0、帳號000000-0號帳戶。嗣因臺灣臺北地方法院檢察署
    檢察官偵查張松雄涉嫌詐欺案件時，循線查知上情。
二、案經臺灣臺北地方法院檢察署檢察官自動偵辦。
    理  由
一、訊據被告丁○○固坦承應邀擔任納赫公司負責人，並曾至稅
    捐稽徵處領取公司營利事業登記證，及申辦0000000000號電
    話；且曾於擔任負責人期間，領取每月1 萬5 千元代價，計
    約半年時間等情，惟辯稱：其並非基於共同實施詐欺之犯意
    ，而為上述擔任納赫公司負責人及申辦電話之行為云云。經
    查，證人戊○○於本院審理時，具結證述：「郭偉成要開公
    司．．要找一個人來當名義負責人。我問己○○他的朋友有
    無興趣參與。我問被告他是否要參與納赫公司，並帶他跟郭
    偉成見面談細節，見面有談一下，說每個月要給他薪水，公
    司如果有賺錢會分紅給他，被告是名義負責人．．公司要銀
    行開戶或領支票或發票，被告才需要去公司．．被告知道他
    要做負責人。」（見94年11月23日審判筆錄）等語，足見本
    件被告確知悉其係擔任納赫公司負責人；而以被告所承其僅
    係國中畢業、且腿部罹有小兒麻痺，領有殘障手冊；再參酌
    證人己○○於本院審理時結證所稱：「被告是我一起在榮總
    技訓班學刻印的同學」（見同上筆錄），足見被告尚非有經
    營專業之人，竟得受邀出任公司負責人，並可按月領取代價
    ，衡情對該公司之經營是否合法，當有合理懷疑，是被告不
    惟將身分證件交付郭偉成據以辦理公司負責人變更，更出面
    領取公司營利事業登記證，及向電信公司申辦電話使用，自
    足以預見郭偉成及其他姓名、年籍不詳之人可能將該公司及
    電話用以實施詐欺，而不違反其本意。而被害人乙○○等接
    獲詐騙簡訊，誤信渠等中獎、並可透過自動櫃員機之操作領
    取獎金，致依指示操作而將其等帳戶內原有款項轉入詐騙集
    團之指定帳戶等情，除據證人即被害人乙○○、甲○於警詢
    、偵查及本院審理時，證人即被害人丙○○於警詢及本院審
    理時分別證述明確，其中被害人甲○、丙○○於警詢並均明
    白指述詐騙集團成員斯時所留聯絡電話包含由被告所申辦之
    0000000000號電話外，並有郵局局號000000-0、帳號000000
    -0號帳戶之客戶歷史交易清單、中華電信公司台南營運處服
    務中心查詢電話資料函復單之附件、自動櫃員機交易記錄及
    存摺明細等在卷可稽，被告之犯行明確，堪以認定，應依法
    論科。
二、核本件被告與郭偉成及其他姓名、年籍不詳之成年人，利用
    被告所申辦之電話供作被害人聯繫之用、並進而詐得金錢之
    犯行，係犯刑法第三百三十九條第一項詐欺罪；公訴意旨認
    應依同法第三百四十條常業詐欺罪處斷，惟本院考量本件查
    得之被害人數僅3 人，被告所得代價亦非甚鉅，尚難認被告
    係賴之維生，然起訴之社會基本事實相同，爰依法變更起訴
    法條。又被告與戊○○、郭偉成及其他姓名、年籍不詳成年
    人間，有犯意聯絡及行為分擔，均為共同正犯；其等上揭3
    次犯行，時間緊接、方法相同，並觸犯構成要件相同之罪名
    ，顯係基於概括犯意為之，依連續犯規定論以一罪，並加重
    其刑。爰審酌被告身有殘疾，謀生誠屬不易，本次無非因貪
    圖金錢致有此犯行，惟對社會經濟秩序造成之危害非輕等一
    切情狀，量處如主文所示之刑，並諭知易科罰金之折算標準
    。
三、末就共犯郭偉成部分，據被告及證人戊○○所述，乃納赫公
    司前負責人，並為臺灣士林地方法院93年度訴字第30號之被
    告郭偉正之兄；其所為帶同本件被告辦理公司負責人名義變
    更，及指示證人戊○○帶同被告申辦電話以供使用等行為，
    事涉本件常業詐欺罪之共犯範圍，應由檢察官另行依法偵辦
    ，併此敘明。
據上論斷，應依刑事訴訟法第二百九十九條第一項前段、第三百
條，刑法第二十八條、第五十六條、第三百三十九條第一項、第
四十一條第一項前段，罰金罰鍰提高標準條例第一條前段、第二
條，判決如主文。
本案經檢察官孟令士到庭執行職務。
中　　華　　民　　國　　94　　年　　12　　月　　 7　　日
　　　　　　　　　        刑事第三庭
                              審判長法  官  林恆吉
                                    法　官　游士珺
　　　　　　　　　　　　　　　　    法　官　王幸華
上正本證明與原本無異。
如不服本判決，應於判決送達後10日內向本院提出上訴狀（應抄
附繕本）。告訴人或被害人如對於本判決不服者，應具備理由請
求檢察官上訴，其上訴期間之計算係以檢察官收受判決正本之日
期為準。
　　　　　　　　　　　　　　　　    書記官　陳泰寧
中　　華　　民　　國　　94　　年　　12　　月　　 7　　日
附論罪科刑依據法條：
中華民國刑法第339條
(普通詐欺罪)
意圖為自己或第三人不法之所有，以詐術使人將本人或第三人之
物交付者，處5年以下有期徒刑、拘役或科或併科1千元以下罰金
。
以前項方法得財產上不法之利益或使第三人得之者，亦同。
前二項之未遂犯罰之。
